【裁判字號】    99,上易,1089
【裁判日期】    990830
【裁判案由】    妨害風化
【裁判全文】
臺灣高等法院刑事判決                99年度上易字第1089號
上  訴  人  臺灣板橋地方法院檢察署檢察官
被      告  甲○○
上列上訴人因被告妨害風化案件，不服臺灣板橋地法院98年度簡
上字第1040號，中華民國99年1月22日第一審判決（起訴案號：
臺灣板橋地方法院檢察署98年度偵字第7731號），提起上訴，本
院判決如下：
    主  文
上訴駁回。
    理  由                                                                
一、公訴意旨略以：被告甲○○係臺北縣永和市○○路56號「大
    洋多媒體」負責人，於民國98年2 月間，僱用鄭人婷在上開
    店內看店，詎被告甲○○、鄭人婷（業經檢察官依刑事訴訟
    法第253 條之規定為不起訴處分）二人竟共同基於意圖販賣
    猥褻影音光碟之犯意，先由被告甲○○於97年12月間向姓名
    年籍不詳、綽號「小陳」以每片新臺幣（下同）30元購入內
    容有性暴力、性虐待、亂倫等畫面，客觀上足以刺激或滿足
    性慾，並引起普通一般大眾羞恥感之猥褻影音光碟片後，與
    鄭人婷共同在上址，以每片1 百元之價格，欲販售予不特定
    之人牟利。嗣於98年3月5日下午8時30 分許為警在上址查獲
    ，並扣得上開有猥褻內容之影音光碟14片，因認被告涉犯刑
    法第235條第1項之販賣猥褻物品罪嫌云云。
二、按犯罪事實應依證據認定之，無證據不得認定犯罪事實；不
    能證明被告犯罪者，應諭知無罪之判決，刑事訴訟法第154
    條第2項、第301條第1項分別定有明文。且事實之認定應憑
    證據，如未能發現相當證據，或證據不足以證明，自不能以
    推測或擬制之方法，為裁判之基礎。認定不利於被告之事實
    ，需依積極證據，茍積極證據不足為不利於被告事實之認定
    時，即應為有利於被告之認定，更不必有何有利之證據。又
    刑事訴訟上證明之資料，無論其為直接證據或間接證據，均
    須達於通常一般人均不致於有所懷疑，而得確信其為真實之
    程度，始得據為有罪之認定，若其關於被告是否犯罪之證明
    未能達此程度，而有合理性懷疑之存在，致使無從形成有罪
    之確信，根據「罪證有疑，利於被告」之證據法則，即不得
    遽為不利被告之認定，其以情況證據（即間接證據）斷罪時
    ，尤須基於該證據在直接關係上所可證明之他項情況事實，
    本乎推理作用足以確證被告有罪，方為合法，不得徒憑主觀
    上之推想，將一般經驗上有利被告之其他合理情況逕予排除
    ，最高法院76年台上字第4986號、32年度上字67號判例意旨
    參照；又被告之自白，非出於強暴、脅迫、利誘、詐欺、疲
    勞訊問、違法羈押或其他不正之方法，且與事實相符者，得
    為證據；被告或共犯之自白，不得作為有罪判決之唯一證據
    ，仍應調查其他必要之證據，以察其是否與事實相符，刑事
    訴訟法第156條第1、2項分別定有明文。
三、本件公訴人認被告甲○○涉犯上開妨害風化罪嫌，無非係以
    證人鄭人婷於警詢、偵查中之證詞，並有扣案光碟擷取畫面
    14張、現場照片2張，及扣案之光碟片14張為其主要論據。
    訊據被告堅詞否認有何妨害風化罪行，辯稱：本案伊係人頭
    ，當初乙○○介紹伊與真實姓名年籍不詳之「陳先生」談，
    只要店被查獲，由伊承擔責任，就可獲得3 萬元代價，伊被
    判刑後「陳先生」會幫伊繳納罰金；案發當天乙○○有打電
    話叫伊去現場要承認是老闆，伊到場後即依約跟警察說伊係
    店老闆，並到警局做筆錄，當時在場之店員就是證人鄭人婷
    ，現場老闆是「大餅」，警察為何沒有移送「大餅」伊不清
    楚，但伊被判刑後，「陳先生」置之不理，也不肯繳交罰金
    ，所以伊才說實話等語。經查：
(一)證人鄭人婷於警詢中供稱：店內猥褻之光碟片係老闆陳列販
    賣，被告即店老闆，已經聯絡被告到警局說明云云（見偵查
    卷第8 頁），後於偵查中亦證稱：我是受僱的，老闆是甲○
    ○，警察來的時侯，他剛好外出，老闆跟我說猥褻光碟1 片
    100 元，如果他出去的話，我就要幫他拿給客人云云（見偵
    查卷第39頁），惟嗣於原審時則證稱：應徵時面試我的人是
    店長，店長年紀約20幾歲是男性，真實姓名地址我不知道，
    都稱呼他為許店長，薪資則是下班時由店裡另一約20幾歲之
    男性員工交給我，不認識庭上的被告，工作時亦未見過被告
    到店裡，不知道大洋多媒體是何人經營的，也不知道真正的
    老闆是何人。98年3月5日被警察查獲當天，我打電話給店長
    ，店長說等一下老闆會過來，後來甲○○來了就說他是老闆
    。偵查中證述警察來的時候老闆外出了等語，所說的老闆不
    是甲○○，是指店長等語（見98年度簡上字第1040號卷第96
    頁至第97頁），前後證詞顯有矛盾，足見證人鄭人婷於警詢
    、偵查中證述被告係該店老闆等語是否屬實，即有可疑。再
    衡之證人鄭人婷於原審證稱，其會指認被告為店老闆，係因
    伊為警查獲後，聯絡店長，經店長告知老闆會至警局，後來
    被告進入警局也自稱其為老闆，伊始在警局指證到場之被告
    為該店老闆等語，與被告上揭辯詞，係經乙○○聯絡到警局
    頂替之詞，互核相符，於情理亦無悖離之處，所辯尚非不足
    採信。
(二)被告固於警詢及偵查中自白犯罪，惟其嗣於原審及本院均堅
    稱係透過乙○○介紹擔任人頭，並非實際經營者等語，此與
    證人鄭人婷上開證述應徵及給付薪資之人均非被告，為警查
    獲前，亦未見過被告等情相符，且證人乙○○於本院亦證稱
    ：有介紹被告去上班，當時「陳先生」想找員工，因被告一
    直沒有工作，所以就介紹被告與「陳先生」認識等語（見本
    院卷第43頁反面至第44頁），可認被告上開辯解並非全然無
    據。雖證人乙○○於本院證稱：沒有介紹被告去當人頭，亦
    不知是否去大洋多媒體工作，工作內容由被告與「陳先生」
    自行商量，我不知道被告承擔責任可拿3 萬元的事云云（見
    本院卷第43頁反面至第44頁），惟審酌證人乙○○確實居間
    介紹被告與「陳先生」認識，其恐為避免涉及自身刑責，故
    為避重就輕之詞，尚難認定其此部分證言為真。況本件被告
    於原法院簡易程序中僅判處有期徒刑3 月，而其坦承頂替犯
    行，須負有期徒刑2 年以下之刑責，恐較本件宣告刑為重，
    倘非確有其事，被告何須甘冒較重刑責，以此辯解脫免本件
    犯行，益徵被告所辯應屬可信。再者，原審就店家所在位置
    「臺北縣永和市○○路56號」查證結果，並無人設籍，所在
    位置之門牌號碼，亦非戶政事務所列冊編訂之門牌，此有臺
    北縣永和市戶政事務所98年10月5日北縣永戶字第098000640
    2 號函、98年10月22北縣永戶字第0980006851號函在卷足按
    （見98年度簡上字第1040號卷第51頁、第60頁至第64頁），
    均查無與被告有關連性之證據，自不得僅以被告警詢、偵查
    中之自白，作為認定被告有本件販賣猥褻物品犯行之唯一證
    據。
四、綜上所述，被告辯稱僅係頂替之人頭，並非實際經營者乙節
    ，尚堪採信，公訴意旨所依憑之證據，猶難遽論被告有何販
    賣猥褻物品犯行。此外，復查無其他積極證據足以證明被告
    確有公訴人所指上開犯行，既不能證明被告犯罪，從而原審
    依上開前揭法條及判例意旨所示，判決被告無罪，經核並無
    違誤。公訴人上訴意旨猶執陳詞，仍認被告應成立販賣猥褻
    物品犯行，為無理由，應予駁回。
五、至本件被告為人頂替犯罪，所為已經另涉刑法第164條第2項
    之頂替罪嫌。被告為賺取利益，在案發之初，即受犯罪人之
    指示，至警局頂替犯罪，所為除誤導警方辦案，同時造成該
    案真正犯罪者逍遙法外，進而影響法院案件審理正確性，及
    嚴重浪費有限之司法資源，惡性重大，除請檢察官應另行依
    法追訴外，並建請審判法院，從重量刑，附此敘明。
據上論斷，依刑事訴訟法第368條，判決如主文。
本案經檢察官侯寬仁到庭執行職務。
中    華    民    國    99    年    8     月    30    日
                  刑事第十五庭審判長法  官  吳昭瑩
                                    法  官  賴邦元
                                    法  官  蘇隆惠
以上正本證明與原本無異。
不得上訴。
                                    書記官  楊妙恩
中    華    民    國    99    年    8     月    31    日

司法院資訊處製作；財團法人民間司法改革基金會備份。
